【裁判字號】    97,易,2009
【裁判日期】    971231
【裁判案由】    勞動基準法
【裁判全文】
臺灣臺北地方法院刑事判決              97年度易字第2009號
公  訴  人  臺灣臺北地方法院檢察署檢察官
被      告  甲○○
上列被告因違反勞動基準法案件，經檢察官提起公訴（97年度偵
字第8614號），本院判決如下：
      主  文
甲○○無罪。
      理  由
壹、公訴意旨略以：被告甲○○係址設臺北市○○區○○路2段1
    2號1樓登肯語文短期補習班負責人，自民國95年1月間經胡
    文強自鄧婉芝受讓補習班，於同年5月間完成負責人變更登
    記。被告明知乙○○自82年10月26日起即受僱於補習班，竟
    於95年1月16日，未經預告終止勞動契約，而未依勞動基準
    法第17條規定給付資遣費新臺幣（下同）54萬4,417元，因
    認被告涉犯勞動基準法第78條雇主終止勞動契約未發給資遣
    費罪嫌云云。
貳、按犯罪事實應依證據認定之，無證據不得認定犯罪事實。不
    能證明被告犯罪或其行為不罰者，應諭知無罪之判決，刑事
    訴訟法第154條第2項、第301條第1項分別定有明文。告訴人
    之告訴，係以使被告受刑事追訴為目的，其指訴是否與事實
    相符，仍應調查其他證據，以資審認，必被害人所述被害情
    形，無瑕疵可擊，且就其他方面調查，又與事實相符，始足
    據為有罪判決之基礎（最高法院81年度臺上字第3539號判決
    得資參照）。
參、公訴人認被告涉犯上開罪嫌，係以被害人乙○○指述為其唯
    一論據。
肆、證據能力：
    憑以認定本案之非供述證據（詳後述），查無違反法定程序
    取得之情，依刑事訴訟法第158條之4規定反面解釋，具證據
    能力。
伍、訊據被告固坦認於95年1月曾至補習班，惟堅詞否認有何違
    反勞動基準法第78條之犯行，辯稱：95年1月並非負責人，
    僅係補習班櫃檯行政人員，伊至同年6月始係補習班負責人
    ，資遣被告之人非伊等語。
(一)被害人自82年起任職於補習班，補習班代表人原為鄧婉芝，嗣
  於95年6月9日變更為被告，被害人於同年1月16日遭補習班終
  止勞動契約，補習班未給付資遣費等情，業據被告供認屬實，
  且經被害人於本院審理時證述明確（本院卷第38頁），復有被
  告為代表人之95年6月9日臺北市短期補習班立案證書、臺北市
  政府教育局於95年6月8日同意補習班設立代表人變更為被告之
  函文、臺北市政府教育局95年11月22日函【臺灣士林地方法院
  95年度士勞調字第19號卷（下稱士勞調卷）第16頁、同院95年
  度勞訴字第37號卷（下稱勞訴卷）40至41頁】，是此部分事實
  ，固堪認定。
(二)卷附被告所提與胡文強所訂立之95年5月15日補習班讓渡契約
  書第1條、第2條：「以下甲乙雙方茲就臺北市私立登肯語文短
  期補習班讓渡事宜，達成下列協議：一、甲方（即胡文強）願
  將坐落於臺北市○○區○○路2段12號1樓臺北市立登肯語文短
  期補習班之全部資產、商譽、執照及未來之商標使用權自簽約
  日起，全部讓渡予乙方（即被告）。二、乙方願支付230萬元
  與甲方，作為取得上項補習班之資產、商譽、執照及未來商標
  使用權之對價。…四、自簽約日起，有關補習班之權利、義務
  即歸乙方享有及承擔」（勞訴卷第71頁），依上開契約書可知
  ，被告於95年5月15日起始自胡文強受讓補習班而為其實際負
  責人；且參酌被害人於本院審理時證稱：95年1月間係胡文強
  指示伊處理補習班事務，當時係胡文強叫伊走的，伊要求胡文
  強開離職證明，被告於95年1月只是來看看教室及收費情形，
  被告在補習班任何職位，伊不清楚等語（本院卷第37頁正面及
  背面）及被害人另案於95年8月間訴請補習班給付資遣費之民
  事訴訟案件，自95年8月9日提起該訴訟起至96年3月8日止所提
  歷次書狀及到庭之陳述與97年3月17日向臺北市政府勞工局檢
  舉補習班未依法給付資遣費之檢舉狀，均未提及被告係95年1
  月間之雇主而遭其資遣一節；況被害人尚以書狀陳明補習班於
  95年1月1日改由胡文強負責管理一情，而於民事訴訟第一審、
  第二審時均不爭執於95年1月16日遭胡文強資遣之事實，有臺
  灣士林地方法院95年度勞訴字第37號判決、臺灣高等法院96年
  度勞上易字第65號判決存卷可參（士勞調卷第4至13頁、勞訴
  卷第14至70頁、臺灣臺北地方法院檢察署97年度偵字第8614號
  卷第3至13頁）；復佐以被害人於95年4月5日之離職證明亦非
  以被告名義所出具（勞訴卷第37頁），足認胡文強乃係95年1
  月補習班負責人而非被告，被害人係經胡文強終止勞動契約，
  是被告所辯上詞，應堪採信。
陸、綜前所述，被害人於95年1月16日經雇主胡文強終止勞動契
    約，惟胡文強並未依法給付資遣費，自難僅以被告嗣受讓補
    習班實際經營權之事實，遽認係被告終止勞動契約，是被告
    既非終止勞動契約之雇主，即與勞動基準法第17條所定雇主
    終止勞動契約之構成要件有間，本院復查無其他證據證明被
    告有此犯行，自應諭知無罪。
據上論斷，依刑事訴訟法第301條第1項，判決如主文。
本案經檢察官郭騰月到庭執行職務。
中    華    民    國    97    年    12    月    31    日
                    臺灣臺北地方法院刑事第14庭
                              法  官  陳琪媛
以上正本證明與原本無異。
如不服本判決應於收受送達後10日內向本院提出上訴書狀，並應
敘述具體理由；其未敘述上訴理由者，應於上訴期間屆滿後20日
內向本院補提理由書（均須按他造當事人之人數附繕本）「切勿
逕送上級法院」。告訴人或被害人如對於本判決不服者，應具備
理由請求檢察官上訴，其上訴期間之計算係以檢察官收受判決正
本之日期為準。
                              書記官  陳豪達
中    華    民    國    97    年    12    月    31    日


司法院資訊處製作；財團法人民間司法改革基金會備份。
